【裁判字號】    95,交聲,45
【裁判日期】    951003
【裁判案由】    違反道路交通管理處罰條例
【裁判全文】
臺灣宜蘭地方法院交通事件裁定
原處分機關  交通部公路總局台北區監理所宜蘭監理站
異  議  人
即受處分人  甲○○
上列異議人即受處分人因違反道路交通管理處罰條例案件，對於
交通部公路總局台北區監理所宜蘭監理站於民國95年3 月10日所
為之處分（處分案號：宜監字第裁43－Q00000000 號）聲明異議
，本院裁定如下:
    主  文
異議駁回。
    理  由
一、原處分意旨略以：異議人即受處分人甲○○於民國94年12月
    19日晚間10時許，駕駛車牌號碼GYC─118號重型機車，行經
    宜蘭縣礁溪鄉○○路71號前，因肇事致人受傷逃逸之違規事
    實，經警舉發（舉發案號：宜警交字第Q00000000 號），原
    處分機關乃依修正前道路交通管理處罰條例第62條第1 項後
    段及第67條第1 項之規定，裁處吊銷駕駛執照，並終身禁考
    。
二、異議意旨略以：異議人於是日晚間有飲酒，於行經育龍路71
    號時，因強風使其頭暈，不慎侵入對面車道而逆向行駛，然
    其車速僅30公里左右，並未撞傷任何人，否則其所駕駛之機
    車亦將倒地，既未肇事，其駛離現場自非逃逸，原處分機關
    之裁罰過重，已嚴重影響異議人之生活起居及就業條件，爰
    依法聲明異議。
三、按行為後法律或自治條例有變更者，適用行政機關最初裁處
    時之法律或自治條例；但裁處前之法律或自治條例有利於受
    處罰者，適用最有利於受處罰者之規定，行政罰法第5 條定
    有明文。查道路交通管理處罰條例業於94年12月28日修正公
    布，並於95年7 月1 日施行，惟本件違規行為發生時及原處
    分機關裁決時，均在該條例施行前，揆諸上揭規定，應適用
    修正前之規定，無新舊法比較適用問題，合先敘明。次按汽
    車駕駛人，駕駛汽車肇事致人受傷或死亡，應即採取救護或
    其他必要措施，並向警察機關報告，不得駛離，違者吊扣其
    駕照3至6個月；逃逸者吊銷駕駛執照；汽車駕駛人違反上開
    義務致吊銷駕駛執照者，終身不得考領駕駛執照，修正前道
    路交通管理處罰條例第62條第1項、第67條第1項分別定有明
    文。經查：
（一）異議人坦認有於94年12月19日晚間10時許，沿宜蘭縣礁溪
      鄉○○村○○路往大坡路方向行駛，途經礁溪鄉○○路龍
      潭國小前，逆向行駛至對向車道直至路肩處等情，並有在
      場目擊之徐秋源於警詢時陳稱在卷。斯時被害人林詠正
      在該處修理大貨車，異議人所騎乘之機車車首撞擊林詠
      左腰部，致林詠受有左耳後、右手指、左小腿等多處擦
      挫傷，此除有林詠、徐秋源於警詢時之證述外，並有行
      政院衛生署宜蘭醫院診斷證明書1 紙及道路交通事故採證
      照片 6張在卷可稽，足見異議人確有騎車肇事致人受傷之
      事實。
（二）異議人先於警詢時辯稱：係其前輪撞到對方機車之後輪，
      不知道有無撞傷人云云；於偵查中亦稱：係擦撞到機車云
      云；於本院交通法庭審理中則翻異前詞稱：伊沒有撞到機
      車，如果有撞到機車，伊應該就會跌倒云云；嗣又於本院
      刑事庭審理時稱：可能是機車後腳踏板勾到告訴人云云，
      其供詞反覆不一，實難據為採信。況證人徐秋源於本院刑
      事庭審理時已證稱：車禍現場只有拖車及大貨車各 1輛，
      並無其他機車停放等語；於警詢時稱：林詠遭撞擊後，
      在地上滾了10幾圈等語，佐以林詠受有左耳後、右手指
      、左小腿多處擦挫傷等情，其傷勢遍佈之廣，應係劇烈撞
      擊後，在地上翻滾所致，倘僅係機車之腳踏板勾到，應無
      可能造成此種傷勢，是被告之辯解均不可採。
（三）異議人撞擊林詠後，並未停車查看，仍繼續騎乘機車駛
      離現場，經在場之徐秋源大聲追呼約100 公尺，異議人仍
      不予理會，並加速行駛，嗣行經該處之機車騎士見狀，立
      即搭載徐秋源繼續追趕，約經2、3百公尺後，始將異議人
      機車攔下等情，業據證人徐秋源於警詢及本院刑事庭審理
      時證述綦詳。衡諸事故發生時已值夜間10時許，宜蘭縣礁
      溪鄉○○路與育龍路口為鄉間，斯時人車已稀，異議人應
      無不能聽聞他人呼叫之情況，竟故為充耳不聞，繼續行駛
      ，其肇事逃逸之情甚明。
四、經本院職權調閱95年度交訴字第23號刑事案件卷宗，亦為如
    上之認定，是本件異議人確有肇事逃逸之違規事實，原處分
    機關依修正前道路交通管理處罰條例第62條第1項、第67 條
    第1 項、違反道路交通管理事件統一裁罰基準及處理細則第
    43條、第44條及第61條之規定，裁處異議人吊銷駕駛執照，
    終身禁考，核無不當。本件聲明異議為無理由，應予駁回，
    爰依道路交通案件處理辦法第19條，裁定如主文。
中    華    民    國    95    年    10     月    3    日
                  交通法庭法  官  楊坤樵
以上正本證明與原本無異。
如不服本裁定，應於裁定送達後5日內，向本院提出抗告狀。（
應附繕本）
                          書記官  謝佩欣
中    華    民    國    95    年    10    月    5     日


司法院資訊處製作；財團法人民間司法改革基金會備份。
